臺灣高等法院花蓮分院刑事裁定　　　　　 100年度抗字第98號
抗　告　人
即 受刑 人　楊承智
上列抗告人因聲明異議案件，不服臺灣花蓮地方法院中華民國10
0年9月23日100年度聲字第351號裁定，提起抗告，本院裁定如下
：
    主  文
抗告駁回。
    理  由
一、本件抗告意旨略以：抗告人即受刑人楊承智之勞作收入結存
    金額雖有新臺幣（下同）1,351元，但如要動用必須呈報告
    ，經獄方核准始可動用；且抗告人目前為四級，就算獄方核
    准，也只能動用5分之1，約270元，仍不足受刑人2個月最低
    生活所需，故請求撤銷原裁定，就受刑人保管金部分准予酌
    留2個月生活所需費用1,000元等語。
二、經查：
  (一)依卷附法務部矯正署花蓮監獄（下稱花蓮監獄）100年6月20
    日函覆，收容人每月最低基本生活需求費用為500元，本件
    檢察官於100年5月5日當次扣繳抗告人在花蓮監獄之保管金
    後酌留生活費用500元，且抗告人除保管金之收入外，尚有
    勞作金收入1,351元，合計為1,851元，故該次扣繳後抗告人
    之生活費尚超過上開花蓮監獄所計算收容人每月生活所必需
    之費用2倍有餘，原裁定因而認定檢察官當次依法執行抵償
    後所酌留生活必需費用合計為1,851元，已酌留抗告人2個月
    間生活所必需之費用，已符合刑事訴訟法第470條第1項前段
    、第471條第1項以及強制執行法第52條第1項之規定，本院
    亦認檢察官扣繳抗告人保管金時，顯已斟酌抗告人保管金帳
    戶之整體收入及使用情況，亦未違反比例原則，原裁定因而
    駁回抗告人之異議，洵屬有據。
  (二)抗告意旨所稱抗告人如需動用勞作金收入，必須呈報經獄方
    核准始可動用，且就算獄方核准，亦只能動用5分之1云云。
    惟查抗告人於花蓮監獄中其每月開銷總和平均雖高於500元
    ，但除代扣犯罪所得之外，抗告人（有抽煙習慣）之支出大
    多用於購買香菸之花費，有花蓮監獄覆函1份在卷可參（見
    本院卷第14、15頁、原審卷第77頁至第87頁抗告人保管金分
    戶卡，自99年1月起迄100年5月止共17個月內，當月購買13
    包香菸花費715元者有6個月，當月購買12包香菸花費660元
    者有4個月，當月購買11包香菸花費605元者有3個月），若
    再扣除抗告人購買香菸之花費，則此段期間內抗告人每月購
    物、影印及其他花費未有超過300元者，足見抗告人平均日
    常生活所需之金錢亦未超過前揭花蓮監獄函覆之受刑人每月
    最低基本生活需求費用。原裁定亦認為檢察官已審酌受刑人
    在監期間，日常三餐已有獄方供應，其餘所需不過餐具、日
    常生活用品等，所需金額不多，且執行監獄並已依法予以酌
    留，檢察官執行扣繳後於抗告人保管金帳戶中之餘額，應無
    不敷日常生活使用之虞，況抗告人既有犯罪所得欠繳，本應
    簡樸生活，努力返還至扣繳完畢為止（見原審卷第39頁臺灣
    花蓮地方法院檢察署覆抗告人函、原裁定第2頁），抗告人
    僅依個人主觀認知，圖其理想之監獄生活，尚非有理。
三、綜上所述，執行檢察官於本案執行之指揮，並無不當，亦無
    違法。抗告人徒憑己意，就檢察官依職權裁量之事項任意爭
    執，所為抗告，即難認為有理由，應予駁回。
據上論斷，應依刑事訴訟法第412條，裁定如主文。
中    華    民    國   100    年    11    月    30    日
                  刑事庭審判長法  官 謝志揚
                              法  官 林慶煙
                              法  官 張健河
以上正本證明與原本無異。
如不服本裁定，應於裁定送達後5日內向本院提出再抗告狀。再
抗告書狀，並應敘述抗告之理由。
中    華    民    國   100    年    11    月    30    日
                              書記官 徐文彬